【裁判字號】    99,台上,4924
【裁判日期】    990805
【裁判案由】    違反毒品危害防制條例
【裁判全文】
最高法院刑事判決            九十九年度台上字第四九二四號
上  訴  人  甲○○
選任辯護人  呂福元律師
上列上訴人因違反毒品危害防制條例案件，不服台灣高等法院中
華民國九十七年十一月十一日第二審判決（九十七年度上訴字第
四一０二號，起訴案號：台灣桃園地方法院檢察署九十五年度偵
字第一九一二０號、第一九五三三號），提起上訴，本院判決如
下：
    主  文
上訴駁回。
    理  由
按刑事訴訟法第三百七十七條規定，上訴於第三審法院，非以判
決違背法令為理由，不得為之。是提起第三審上訴，應以原判決
違背法令為理由，係屬法定要件。如果上訴理由書狀並未依據卷
內訴訟資料，具體指摘原判決不適用何種法則或如何適用不當，
或所指摘原判決違法情事，顯與法律規定得為第三審上訴理由之
違法情形，不相適合時，均應認其上訴為違背法律上之程式，予
以駁回。本件上訴人甲○○上訴意旨略稱：(一)、刑之量定，旨在
實現刑罰權，應符合罪刑相當原則，否則仍屬違法。本件第一審
認定上訴人販賣第一級毒品既遂，判處有期徒刑十五年二月，原
審已改判為販賣第一級毒品未遂，情節顯較輕微，仍處有期徒刑
十五年，不符罪刑相當原則。(二)、施用毒品之人，因供出毒品來
源有減刑寬典，其供述之真實性本不及於一般人，須有補強證據
以擔保其真實性，始可憑信。本件證人許阿忠經警查獲施用毒品
，所供向上訴人購買第一級毒品一節，憑信性本屬可疑，且在警
員授意之下，與上訴人電話通聯，虛意購買第一級毒品海洛因，
原審未調取該電話通聯作為補強證據，遽爾憑信許阿忠之證言，
憑以論斷上訴人販賣第一級毒品，有理由不備之違誤。(三)、原判
決於事實欄記載上訴人販賣第一級毒品海洛因予許阿忠未遂，一
次，而理由欄除此之外，又記載上訴人販賣第一級毒品海洛因既
遂，犯罪，多次，結果論上訴人以未遂罪，一次，有理由矛盾之
違誤。(四)、員警利用許阿忠與上訴人電話通聯，誘發上訴人販賣
第一級毒品犯罪，因而取得之證據，有無證據能力？原判決就證
據能力之有無，未予說明，逕採為認定上訴人犯罪之證據，亦有
理由不備之違誤。(五)、販賣第一級毒品罪以有牟利之意圖為構成
要件，而被告或共犯之自白，不得作為有罪判決之唯一證據，仍
應調查其他必要證據，以察其是否與事實相符，刑事訴訟法第一
百五十六條第二項復定有明文。本件上訴人究係以若干價格售予
許阿忠？其中圖利若干？原判決未予查明，徒憑上訴人在第一審
所為自白認定上訴人犯罪，難謂適法等語。
惟查：(一)、第一審判決論處上訴人販賣第一級毒品既遂之罪、刑
，既均經原審撤銷，改判為販賣第一級毒品未遂罪，則第一審所
處之刑已不復存在。而未遂犯之處罰，得按既遂犯之刑減輕之；
死刑減輕者，為無期徒刑、無期徒刑減輕者，為二十年以下十五
年以上有期徒刑、有期徒刑減輕者，減輕其刑至二分之一，刑法
第二十五條第二項、第六十四條第二項、第六十五條第二項、第
六十六條定有明文。本件原判決在毒品危害防制條例第四條販賣
第一級毒品罪法定刑範圍內（死刑或無期徒刑；處無期徒刑者，
得併科新台幣二千萬元以下罰金），減輕其刑為有期徒刑十五年
二月，於法並無不合。上訴意旨(一)指摘原判決量刑不符罪刑相當
原則，殊屬誤會。(二)、原判決依憑上訴人在原審審理時之自白，
佐以證人許阿忠於偵查中關於購買第一級毒品之結證及扣案粉末
經法務部調查局鑑定為第一級毒品海洛因等情，認定上訴人犯販
賣第一級毒品海洛因未遂犯行，洵屬有據。上訴意旨(二)、(五)指摘
原判決採證違法，尚屬無稽。(三)、原判決事實欄所載，係指上訴
人販賣本件第一級毒品海洛因予許阿忠未遂，一次，而理由欄所
載，之前多次販賣第一級毒品海洛因既遂之事實，係憑以證明上
訴人本件與許阿忠間之海洛因授受，有販賣牟利之意思，兩者涇
渭分明。上訴意旨(三)混為一談，理解錯誤。(四)、所謂「陷害教唆
」，係指行為人原不具犯罪之故意，純因司法警察之設計教唆，
始萌生犯意，進而實行犯罪構成要件之行為者而言，因其手段顯
然違反憲法對於基本人權之保障，且已逾越偵查犯罪之必要程度
，對於公共利益之維護並無意義，故否定其因此取得之證據資料
有證據能力。惟本件上訴人原有販賣第一級毒品海洛因之犯意，
已如前述，至於警方對於原已具有犯罪故意並已實行犯罪行為之
人，以所謂釣魚之偵查技巧蒐證，既無礙於行為人基本人權之保
障，對於犯罪偵防及社會秩序之維護，復有正面之效果，不能視
為非法取得之證據，不生無證據能力問題。此經原判決敘述甚詳
，並無違誤。上訴意旨(四)仍就此作證據能力之爭執，核非適法上
訴第三審之理由。(五)、綜上，上訴意旨徒憑己意，或就原判決已
有說明之事項，或就原審判斷證據證明力之合法職權行使，漫指
其違法，重為單純事實上之爭執，難謂係適法上訴第三審之理由
，其上訴違背法律上之程式，應予駁回。
據上論結，應依刑事訴訟法第三百九十五條前段，判決如主文。
中    華    民    國  九十九  年    八    月    五    日
                      最高法院刑事第五庭
                          審判長法官  陳  正  庸
                                法官  林  秀  夫
                                法官  宋      祺
                                法官  陳  祐  治
                                法官  林  瑞  斌
本件正本證明與原本無異
                                      書  記  官
中    華    民    國  九十九  年    八    月   十二   日
                                                      K

司法院資訊處製作；財團法人民間司法改革基金會備份。
